臺灣臺中地方法院民事判決
111年度沙簡字第141號
原        告  徐文進  
兼訴訟代理人  徐偉晁  
被        告  沈域塵  

上列被告因過失傷害案件（案號：110年度沙交簡字第833號），
經原告等提起刑事附帶民事訴訟請求損害賠償（案號：110年度
沙交簡附民字第32號），由本院刑事庭裁定移送前來，經本院於
民國111年8月30日言詞辯論終結，判決如下：
    主      文
被告應給付原告甲○○新臺幣捌萬柒仟玖佰玖拾元，及自民國一一
○年四月二十七日起至清償日止，按週年利率百分之五計算之利
息。　　
被告應給付原告乙○○新臺幣柒萬壹仟玖佰捌拾元，及自民國一一
○年四月二十七日起至清償日止，按週年利率百分之五計算之利
息。　　
原告其餘之訴駁回。
訴訟費用由被告負擔百分之二十五，餘由原告負擔。
本判決第一項得假執行。但被告如以新臺幣捌萬柒仟玖佰玖拾元
為原告甲○○預供擔保後，得免為假執行。
本判決第二項得假執行。但被告如以新臺幣柒萬壹仟玖佰捌拾元
為原告乙○○預供擔保後，得免為假執行。
原告其餘假執行之聲請駁回。
    事實及理由
甲、程序方面：
壹、按因侵權行為涉訟者，得由行為地之法院管轄，民事訴訟法
    第15條第1項定有明文。經查，原告主張本件侵權行為地係
    位在臺中市○○區○道0號高速公路160公里700公尺北向內側車
    道，依上開規定，本院自有管轄權，合先敘明。　　
貳、次按訴狀送達後，原告不得將原訴變更或追加他訴，但擴張
    或減縮應受判決事項之聲明者，不在此限，民事訴訟法第25
    5條第1項第3款定有明文，依同法第436條第2項規定於簡易
    訴訟程序適用之。經查，原告起訴時原聲明請求：被告應賠
    償原告2人共計新臺幣（下同）622,801元，及自民國110年4
    月27日起至清償日止，按週年利率百分之5計算之利息（見
    本院110年度沙交簡附民字第32號卷第59至61頁）。之後迭
    經變更，原告於111年6月7日提出書狀，並於同年8月30日本
    院言詞辯論期日變更聲明請求：一、被告應給付原告甲○○18
    1,990元，及自110年4月27日起至清償日止，按週年利率百
    分之5計算之利息。二、被告應給付原告乙○○449,943元，及
    自110年4月27日起至清償日止，按週年利率百分之5計算之
    利息（見本院111年度沙簡字第141號卷第141、199頁）。核
    屬擴張應受判決事項之聲明，合於前開規定，應予准許。
參、被告經合法通知，未於最後言詞辯論期日到場，核無民事訴
    訟法第386條各款所列情形，爰依原告聲請，由其一造辯論
    而為判決。　　　　　　
乙、實體方面：　　
壹、原告主張： 
一、被告於109年12月8日15時6分許駕駛車牌號碼000-0000號租
    賃小貨車，沿臺中市○○區○道0號高速公路內側車道由南往北
    方向行駛，行經北側向160公里700公尺處，本應注意車前狀
    況，並隨時採取必要之安全措施，而依當時天候陰、日間自
    然光線、路面乾燥、無缺陷、道路工事(程)中且後方有警戒
    、視距良好等情，並無不能注意之情事，竟疏未注意而往前
    追撞內側車道由訴外人唐志豪駕駛車牌號碼000-00號自用大
    貨車（即工程車），再往前撞及中線車道由原告甲○○駕駛並
    搭載原告乙○○之車牌號碼00-0000號自用小客車（下稱系爭
    車輛），及外線車道由訴外人郭彥志駕駛車牌號碼00-0000
    號自用小客車，原告甲○○因此受有雙側胸壁挫傷之傷害，及
    原告乙○○因此受有頸部、胸壁及右肩挫傷等傷害。而被告所
    為上開過失傷害行為，由臺灣臺中地方檢察署檢察官以110
    年度偵字第26224號向本院聲請以簡易判決處刑，經本院以1
    10年度沙交簡字第833號刑事簡易判決「沈域塵犯過失傷害
    罪，處拘役伍拾日，如易科罰金，以新臺幣壹仟元折算壹日
    。」確定，為此爰依民法第184條規定侵權行為損害賠償之
    法律關係提起本件訴訟。
二、原告2人均尚未就本件交通事故申請強制汽車責任保險金。
三、原告甲○○因本件交通事故所受損害共計181,990，茲分述如
    下：（一）醫療費用：原告甲○○因本件交通事故受傷後，自
    109年12月8日至110年4月1日止在國泰醫療財團法人汐止國
    泰綜合醫院就醫，因而支出醫療費用共計1,990元。（二）
    工作損失：原告甲○○自109年12月8日起算3個月，以每月薪
    資20,000元計算，受有工作損失合計60,000元。（三）精神
    慰撫金：原告甲○○因本件交通事故受傷，因而受有非財產上
    之損害，為此請求精神慰撫金120,000元。　
四、原告乙○○因本件交通事故所受損害共計449,943元，茲分述
    如下：（一）醫療費用：原告乙○○因本件交通事故受傷後，
    自109年12月9日至110年4月20日止在國泰醫療財團法人汐止
    國泰綜合醫院就醫，因而支出醫療費用共計2,580元。（二
    ）工作損失：原告乙○○自109年12月8日起算3個月，以每月
    薪資15,000元計算，受有工作損失合計45,000元。（三）拖
    吊費用：原告乙○○所有系爭車輛因本件交通事故受損，原告
    乙○○因而支出拖吊費用11,400元。（四）車輛損失：1.購車
    之基本修復費用：ａ.原告乙○○所有系爭車輛因本件交通事故
    受損，無法修復，曾要求被告之保險公司理賠1臺相同車輛
    且可安全行駛於高速公路即可，然因被告之保險公司表示無
    法代為尋找，故原告乙○○自行尋找相同車款並進行基本修復
    。b.原告乙○○於109年12月25日購買車牌號碼00-0000號車輛
    並進行修復，所須維修費用計278,050元。2.購車之貸款利
    息：原告乙○○因購買車牌號碼00-0000號車輛並進行修復，
    而以其保單於110年1月6日向南山人壽保險股份有限公司借
    款200,000元，因此產生自110年1月17日起至111年5月3日止
    之利息計17,605元。（五）交通及請假成本：於本件交通事
    故發生後，原告乙○○須請假處理相關事宜(包含提出告訴、
    製作筆錄、進行調解等），並往返臺灣臺中地方檢察署、臺
    中市后里區公所、本院沙鹿簡易庭，自110年5月7日起至111
    年3月3日止，所須交通及請假成本合計20,308元。（六）精
    神慰撫金：原告乙○○因本件交通事故受傷，因而受有非財產
    上之損害，為此請求精神慰撫金75,000元。
五、並聲明：（一）被告應給付原告甲○○181,990元，及自110年
    4月27日起至清償日止，按週年利率百分之5計算之利息。（
    二）被告應給付原告乙○○449,943元，及自110年4月27日起
    至清償日止，按週年利率百分之5計算之利息。（三）願供
    擔保，請准宣告假執行。
貳、被告未於最後言詞辯論期日到庭，據其提出「民事答辯狀」
    辯稱：一、刑事判決拘役50日，被告現正易服社會勞動中。
    二、因被告於110年10月間發生交通事故，腳傷後遺症經常
    復發，目前無工作收入，且積欠貸款、信用卡等債務，亦無
    力償還。三、家中3名子女均尚未成年，無謀生能力，乃由
    社會局提供物資等語。並聲明：一、原告之訴及其假執行之
    聲請均駁回。二、如受不利判決，願供擔保，請准宣告免為
    假執行。
參、本院之判斷：
一、原告主張：被告於109年12月8日15時6分許駕駛車牌號碼000
    -0000號租賃小貨車，沿臺中市○○區○道0號高速公路內側車
    道由南往北方向行駛，行經北側向160公里700公尺處，本應
    注意車前狀況，並隨時採取必要之安全措施，而依當時天候
    陰、日間自然光線、路面乾燥、無缺陷、道路工事(程)中且
    後方有警戒、視距良好等情，並無不能注意之情事，竟疏未
    注意而往前追撞內側車道由訴外人唐志豪駕駛車牌號碼000-
    00號自用大貨車（即工程車），再往前撞及中線車道由原告
    甲○○駕駛並搭載原告乙○○之車牌號碼00-0000號自用小客車
    （即系爭車輛），及外線車道由訴外人郭彥志駕駛車牌號碼
    00-0000號自用小客車，原告甲○○因此受有雙側胸壁挫傷之
    傷害，及原告乙○○因此受有頸部、胸壁及右肩挫傷等傷害。
    而被告所為上開過失傷害行為，由臺灣臺中地方檢察署檢察
    官以110年度偵字第26224號向本院聲請以簡易判決處刑，經
    本院以110年度沙交簡字第833號刑事簡易判決「沈域塵犯過
    失傷害罪，處拘役伍拾日，如易科罰金，以新臺幣壹仟元折
    算壹日。」確定等情，有該刑事簡易判決在卷可稽（見本院
    111年度沙簡字第141號卷第19至23頁），並經本院依職權調
    閱該刑事卷宗審閱無訛，是以，本院依調查證據之結果，堪
    信原告之主張為真正。　
二、按汽車在同一車道行駛時，除擬超越前車外，後車與前車之
    間應保持隨時可以煞停之距離，不得任意以迫近或其他方式
    ，迫使前車讓道；汽車行駛時，駕駛人應注意車前狀況及兩
    車並行之間隔，並隨時採取必要之安全措施，不得在道路上
    蛇行，或以其他危險方式駕車，道路交通安全規則第94條第
    1項、第3項分別定有明。查被告駕車自應注意上開規定，而
    被告駕駛車牌號碼000-0000號租賃小貨車，於上開時、地，
    因疏未注意車前狀態及保持行車安全距離，不慎追撞由訴外
    人唐志豪駕駛車牌號碼000-00號自用大貨車（即工程車），
    再往前撞及原告甲○○駕駛並搭載原告乙○○之系爭車輛，被告
    確有過失至明。　　　
三、次按因故意或過失，不法侵害他人之權利者，負損害賠償責
    任；汽車、機車或其他非依軌道行駛之動力車輛，在使用中
    加損害於他人者，駕駛人應賠償因此所受之損害，民法第18
    4條第1項前段、第191條之2前段分別定有明文。查原告甲○○
    因本件交通事故，而受有雙側胸壁挫傷之傷害，及原告乙○○
    因本件交通事故，而受有頸部、胸壁及右肩挫傷等傷害
　　已如前述，足認被告之過失行為與原告2人受有上開傷害之
    間，具有相當因果關係，被告應負侵權行為之損害賠償責任
    。
四、復按不法侵害他人之身體或健康者，對於被害人因此喪失或
    減少勞動能力或增加生活上之需要時，應負損害賠償責任；
    不法侵害他人之身體、健康、名譽、自由、信用、隱私、貞
    操，或不法侵害其他人格法益而情節重大者，被害人雖非財
    產上之損害，亦得請求賠償相當之金額，民法第193條第1項
    、第195條第1項前段分別定有明文。又按負損害賠償責任者
    ，除法律另有規定或契約另有訂定外，應回復他方損害發生
    前之原狀；不能回復原狀或回復顯有重大困難者，應以金錢
    賠償其損害；損害賠償，除法律另有規定或契約另有訂定外
    ，應以填補債權人所受損害及所失利益為限，民法第213條
    第1項、第215條、第216條第1項分別定有明文。
五、茲就原告甲○○請求之金額應否准許，分述如下：　　　
（一）醫療費用：　
　    原告主張：原告甲○○因本件交通事故受傷後，自109年12
      月8日至110年4月1日止在國泰醫療財團法人汐止國泰綜合
      醫院就醫，因而支出醫療費用共計1,990元等情，業據其
      提出與所述相符之診斷證明書及醫療費用收據等影本為證
      （見本院111年度沙簡字第141號卷第51至61頁），自堪信
      為真實。從而，原告甲○○請求醫療費用1,990元，為有理
      由，應予准許。　　
（二）工作損失：
　　1.原告主張：原告甲○○自109年12月8日起算3個月，以每月
      薪資20,000元計算，受有工作損失合計60,000元等情，並
      提出在職薪資證明及請假證明為證，經查：（1）觀諸原
      告提出在職薪資證明記載：甲○○任職承奇貿易有限公司，
      擔任總經理，於109年1至12月每月薪資為120,000元等情
      （見本院111年度沙簡字第141號卷第97頁）。（2）依卷
      附國泰醫療財團法人汐止國泰綜合醫院111年7月27日（11
      1）汐管歷字第4194號函記載：甲○○傷勢建議於家中休養
      兩週等語（見本院111年度沙簡字第141號卷第153頁）。
      （3）綜上以析，原告甲○○於109年12月8日因本件交通事
      故而受有上開傷害，自109年12月8日起算2週即14日，受
      有工作損失共計84,800元（計算式：120000元÷30日＝4000
      元，4000元×14日＝56000元）。
　　2.從而，原告甲○○請求工作損56,000元，為有理由，應予准
      許，至逾此部分之請求，難認有據，無從准許。　
（三）精神慰撫金：
　  1.按慰藉金之賠償須以人格權遭遇侵害，使精神上受有痛苦
      為必要，其核給之標準固與財產上損害之計算不同，然非
      不可斟酌雙方之身份資力、加害程度及其他各種情形核定
      相當之數額（最高法院51年度臺上字第223號民事裁判意
      旨參照）。
    2.查原告甲○○因本件交通事故而受有上開傷害，並自109年1
      2月8日至110年4月1日止在國泰醫療財團法人汐止國泰綜
      合醫院就醫，顯見其身體及精神確實因前開被告之過失傷
      害行為而受有相當痛苦，爰審酌原告甲○○為國小畢業，任
      職承奇貿易有限公司，擔任總經理，月薪為12,000元，名
      下有1部汽車等情，業據原告陳明在卷（見本院111年度沙
      簡字第141號卷第132頁），及被告為大學畢業，名下有股
      份等情，有個人戶籍資料及稅務電子閘門財產所得調件明
      細表附卷可稽（見本院111年度沙簡字第141號卷證物袋）
      ，堪予採認，是以，斟酌兩造之身份、地位、經濟能力，
      被告所為前開過失傷害行為對於原告甲○○所造成傷害之程
      度，及原告甲○○因此所受精神上痛苦之程度等一切情狀，
      認原告甲○○請求被告賠償精神慰撫金120,000元，尚屬過
      高，應以30,000元為適當，至逾此部分之請求，難認有據
      ，無從准許。 
（四）綜上以析，原告甲○○所得請求金額合計87,990元（計算式
      ：1990元＋56000元＋30000元＝87990元）。　　　
六、茲就原告乙○○請求之金額應否准許，分述如下：　　　
（一）醫療費用：　
　    原告主張：原告乙○○因本件交通事故受傷後，自109年12
      月9日至110年4月20日止在國泰醫療財團法人汐止國泰綜
      合醫院就醫，因而支出醫療費用共計2,580元等情，業據
      其提出與所述相符之診斷證明書及醫療費用收據等影本為
      證（見本院111年度沙簡字第141號卷第63至77頁），自堪
      信為真實。從而，原告乙○○請求醫療費用2,580元，為有
      理由，應予准許。　　
（二）工作損失：
　　1.原告主張：原告乙○○自109年12月8日起算3個月，以每月
      薪資15,000元計算，受有工作損失合計45,000元等情，並
      提出在職薪資證明、請假證明為證，經查：（1）觀諸原
      告提出在職薪資證明記載：乙○○任職承奇貿易有限公司，
      擔任業務主任，於109年1至12月每月薪資為60,000元等情
      （見本院111年度沙簡字第141號卷第101頁）。（2）依卷
      附國泰醫療財團法人汐止國泰綜合醫院111年7月27日（11
      1）汐管歷字第4194號函記載：乙○○傷勢建議於家中休養
      兩週等語（見本院111年度沙簡字第141號卷第153頁）。
      （3）綜上以析，原告乙○○於109年12月8日因本件交通事
      故而受有上開傷害，自109年12月8日起算2週即14日，受
      有工作損失共計28,000元（計算式：60000元÷30日＝2000
      元，2000元×14日＝28000元）。
　　2.從而，原告乙○○請求工作損28,000元，為有理由，應予准
      許，至逾此部分之請求，難認有據，無從准許。　　　
（三）拖吊費用：　　　
　　　原告主張：原告乙○○所有系爭車輛因本件交通事故受損，
      原告乙○○因而支出拖吊費用11,400元等情，業據其與所述
      相符之行車執照、車損及拖吊照片、國道小型車拖救服務
      契約三聯單等影本為證（見本院111年度沙簡字第141號卷
      第43至47頁，及本院110年度沙交簡附民字第32號卷第19
      頁），自堪信為真實。從而，原告乙○○請求拖吊費用11,4
      00元，為有理由，應予准許。　　　　
（四）車輛損失：
　　1.按損害賠償之債，以有損害之發生及有責任原因之事實，
      並二者之間有相當因果關係為成立要件。故原告所主張損
      害賠償之債，如不合於此項成立要件者，即難謂有損害賠
      償請求權存在（最高法院48年臺上字第481號民事裁判意
      旨參照）。又按所謂相當因果關係，係指依經驗法則，綜
      合行為當時所存在之一切事實，為客觀之事後審查，認為
      在一般情形上，有此環境，有此行為之同一條件，均發生
      同一之結果者，則該條件即為發生結果之相當條件，行為
      與結果即有相當之因果關係。反之，若在一般情形上，有
      此同一條件存在，而依客觀之審查，認為不必皆發生此結
      果者，則該條件與結果並不相當，不過為偶然之事實而已
      ，其行為與結果間即無相當因果關係（最高法院98年度臺
      上字第1953號民事裁判意旨參照）。
　  2.原告主張：系爭車輛因本件交通事故受損，無法修復，曾
      要求被告之保險公司理賠1臺相同車輛且可安全行駛於高
      速公路即可，然因被告之保險公司表示無法代為尋找，故
      原告乙○○於109年12月25日購買車牌號碼00-0000號車輛並
      進行修復，所須維修費用計278,050元，及原告乙○○以其
      保單於110年1月6日向南山人壽保險股份有限公司借款200
      ,000元，因此產生自110年1月17日起至111年5月3日止之
      利息計17,605元等情，並提出汽車買賣合約書、汽車修理
      同意書、車輛維修單、保單借款查詢、保單借款合約書等
      影本為證（見本院110年度沙交簡附民字第32號卷第21至3
      5頁、第57頁，及本院111年度沙簡字第141號卷第105、14
      3頁及證物袋）。而觀諸上開原告所述，前揭費用係於本
      件交通事故發生之後，因原告乙○○另行購買車牌號碼00-0
      000號車輛並進行修復，及以其保單向南山人壽保險股份
      有限公司辦理借款之故，顯非因本件交通事故所直接導致
      損害，揆諸前揭說明，並無相當因果關係，從而，原告乙
      ○○請求購車之基本修復費用278,050元，及購車之貸款利
      息17,605元，難認有據，無從准許。　　　　　
（五）交通及請假成本：　　　
    1.按訴訟權係人民在司法上之受益權，旨在確保人民有依法
      定程序提起訴訟及受公平審判之權益（最高法院95年度臺
      上字第2928號民事裁判意旨參照）。而民事訴訟係採當事
      人主義，當事人就訴訟程序之開始、進行至終結，均有自
      主權限，當事人一旦決定循民事訴訟途徑主張自身權益時
      ，本可預見需耗費相當勞力、時間及費用，該等耗費支出
      應由當事人自行承擔。
    2.原告主張：於本件交通事故發生後，原告乙○○須請假處理
      相關事宜(包含提出告訴、製作筆錄、進行調解等），並
      往返臺灣臺中地方檢察署、臺中市后里區公所、本院沙鹿
      簡易庭，自110年5月7日起至111年3月3日止，所須交通及
      請假成本合計20,308元等情，並提出遠通電收股份有限公
      司電子收費明細、試算結果、地圖、發票明細等影本及請
      假證明為證（見本院111年度沙簡字第141號卷第79至93頁
      、第103頁）。而觀諸前開原告所述成本，乃因本件交通
      事故發生後，原告決定循訴訟途徑主張自身權益，遂請假
      處理相關事宜之故，顯非因本件交通事故所直接導致損害
      ，揆諸前揭說明，並無相當因果關係，從而，原告乙○○請
      求交通及請假成本20,308元，難認有據，無從准許。
（六）精神慰撫金：
      查原告乙○○因本件交通事故而受有上開傷害，並自109年1
      2月9日至110年4月20日止在國泰醫療財團法人汐止國泰綜
      合醫院就醫，顯見其身體及精神確實因前開被告之過失傷
      害行為而受有相當痛苦，爰審酌原告乙○○為專科畢業，任
      職承奇貿易有限公司，擔任業務主任，月薪為60,000元，
      名下有汽車及機車各1輛等情，業據原告陳明在卷（見本
      院111年度沙簡字第141號卷第132頁），及被告為大學畢
      業，名下有股份等情，有個人戶籍資料及稅務電子閘門財
      產所得調件明細表附卷可稽（見本院111年度沙簡字第141
      號卷證物袋），堪予採認，是以，斟酌兩造之身份、地位
      、經濟能力，被告所為前開過失傷害行為對於原告乙○○所
      造成傷害之程度，及原告乙○○因此所受精神上痛苦之程度
      等一切情狀，認原告乙○○請求被告賠償精神慰撫金750,00
      0元，尚屬過高，應以30,000元為適當，至逾此部分之請
      求，難認有據，無從准許。 　　
（七）綜上以析，原告乙○○所得請求金額合計71,980元（計算式
      ：2580元＋28000元＋11400＋30000元＝71980元）。
七、另因回復原狀而應給付金錢者，自損害發生時起，加給利息
    ，民法第213條第2項定有明文。又按遲延之債務，以支付金
    錢為標的者，債權人得請求依法定利率計算之遲延利息。但
    約定利率較高者，仍從其約定利率；應付利息之債務，其利
    率未經約定，亦無法律可據者，週年利率為百分之5，民法
    第233條第1項、第203條亦分別明定。查本件原告2人於109
    年12月8日因本件交通事故而分別受有上開傷害，且原告2人
    對被告之侵權行為損害賠償債權，既經原告2人提起本件訴
    訟，則被告迄未給付，應負遲延責任，是以，原告2人請求
    自110年4月27日起至清償日止，按週年利率百分之5計算之
    法定遲延利息，核無不合，應予准許。
八、綜上所述，原告2人依據侵權行為損害賠償之法律關係，請
    求被告應給付原告甲○○87,990元，及被告應給付原告乙○○71
    ,980元，及均自110年4月27日起至清償日止按週年利率百分
    之5計算之利息，為有理由，應予准許，至逾此部分之請求
    ，則屬無據，應予駁回。
九、兩造其餘之攻擊防禦方法及未經援用之證據，經本院斟酌後
    ，認為均不足以影響本判決之結果，自無逐一詳予論駁之必
    要，併此敘明。
肆、本件原告2人勝訴部分，係依民事訴訟法第427條第2項第12
    款規定適用簡易訴訟程序，所為被告敗訴判決，應依民事訴
    訟法第389條第1項第3款規定，依職權宣告假執行，原告2人
    雖陳明願供擔保，請准宣告假執行，惟本院既已依職權宣告
    ，無再命原告2人提供擔保之必要，不另為准駁之諭知；另
    依民事訴訟法第392條第2項規定，依被告之聲請酌定相當之
    擔保金額，宣告被告預供擔保而免為假執行；至原告2人敗
    訴部分，其假執行之聲請已失所附麗，應併駁回。
伍、訴訟費用負擔之依據：本件原告於刑事訴訟程序提起附帶民
    事訴訟請求損害賠償，經本院刑事庭依刑事訴訟法第505條
    、第504條第1項規定裁定移送前來，依同法第504條第2項規
    定固免納裁判費，然於本院審理期間，因原告擴張請求金額
    而補繳第一審裁判費，故依民事訴訟法第79條規定，應由被
    告負擔百分之25，餘由原告負擔。　　
中　　華　　民　　國　 111　　年　　10　 月　　12 　　日
                  沙鹿簡易庭  法  官  賴秀雯
以上為正本係照原本作成。
如不服本判決，應於送達後二十日內，向本院提出上訴狀並表明
上訴理由，如於本判決宣示後送達前提起上訴者，應於判決送達
後二十日內補提上訴理由書（須附繕本）。如委任律師提起上訴
者，應一併繳納上訴審裁判費。
中　　華　　民　　國　 111　　年　　10　 月　   12　　日
                              書記官  陳任鈞